【裁判字號】    89,婚,963
【裁判日期】    891208
【裁判案由】    離婚等
【裁判全文】
臺灣高雄地方法院民事判決  八十九年度婚字第九六三號
    原      告  乙○○
    被      告  甲○○
右當事人間離婚等事件，本院判決如左：
    主    文
准原告與被告離婚。
被告應給付原告新台幣貳拾萬元及自本判決確定翌日起至清償日止，按年息百分之五
計算之遲延利息。
原告其餘之訴駁回。
訴訟費用由被告負擔。
    事    實
甲、原告方面：
一、聲明：
  (一)准原告與被告離婚。
  (二)被告應賠償原告新台幣（下同）六十萬元及自本判決確定翌日起至清償日止，按
    年息百分之五計算之法定遲延利息。
  (三)訴訟費用由被告負擔。
二、陳述：
  (一)兩造於民國八十六年一月二十八日結婚，被告於婚後初期即過著日夜顛倒、嗜賭
    成性之生活，甚少至其所開設之南泰計程車車行（位於高雄市○○○路二四○號
    ）上班，並經常無故遷怒原告或以不堪入耳之言語辱罵原告、毆打原告，更莫名
    懷疑原告有不正常之婚外情，造成原告精神上痛苦異常。嗣於八十六年三月，被
    告又因誤會原告無故花用其所有之三萬元，而以電話話筒毆打原告；兩造復於八
    十六年十二月一日下午六時許，在上開南泰計程車車行，因細故發生口角，惟被
    告竟基於普通傷害之概括犯意而毆打原告，致原告受有頭頂浮腫、左胸部瘀血、
    肚臍下腹有壓痛區、左手姆指浮腫、右手擦傷、浮腫及右小腿擦傷等傷害；兩造
    另於八十六年十二月五日上午八時四十分許，又因原告是否須辦立即辦理出院手
    續而於醫院發生爭執，被告竟承前之犯意，再度以手毆打原告之右臉頰及頭部，
    致原告復受有右側面頰浮腫、右頭頂浮腫之傷害；被告嗣於八十六年十二月十二
    日凌晨二時許，又與原告發生摩擦，被告再基於上開普通傷害之概括犯意，而以
    腳踢擊原告、以手推原告撞擊牆壁，致原告受有左側小腿瘀血、右小腳瘀血等傷
    害。
  (二)原告歷經上開多次之傷害，實難以繼續隱忍，遂向高雄市政府警察局苓雅分局提
    出普通傷害之刑事告訴，本院則以八十七年度易字第一二七七號判決被告連續傷
    害罪，處有期徒刑五月；嗣因原告不服提起上訴，臺灣高等法院高雄分院則以八
    十七年度上易字第一三八六號改判決被告連續傷害罪，處有期徒刑七月，而確定
    在案。原告並因被告上開之傷害行為，而訴請民事之損害賠償，本院亦以八十七
    年度訴字第一二五○號民事判決被告應賠償原告五十五萬二千二百九十三元。然
    被告因原告提出上開傷害告訴，竟心生怨懟，反向臺灣高雄地方法院檢察署告訴
    原告觸犯親屬相盜罪嫌，此雖經臺灣高雄地方法院檢察署檢察官以八十七年度偵
    續字第一五○號對原告提起侵占罪之公訴，本院則以八十八年度易字第七六九號
    判決公訴不受理，嗣雖因被告不服提起上訴，而經臺灣高等法院高雄分院以八十
    八年度易更字第六號判決原判決廢棄而發回更審，本院則另以八十八年度易更字
    第六號判決原告無罪，而確定在案。從而，原告因屢遭被告之傷害及不當婚外情
    之懷疑，又經被告惡意誣告原告竊盜等情，實已達不堪同居虐待之程度，亦難以
    繼續維持婚姻；是原告自得依民法第一千零五十二條第一項第三款及第二項之規
    定，請求本院判決兩造離婚。
  (三)原告自新婚初始，即飽受被告施予精神上及肉體上之虐待、傷害，又須承受被告
    無端誣告原告有竊盜之罪嫌，致原告與被告間纏訟二年有餘，已使原告之精神瀕
    臨崩潰，日後尚須面對社會對失婚婦女不公平之對待，故被告顯為有過失之一方
    ，原告自得依民法第一千零五十六條第一項、第二項之規定，向被告請求因判決
    離婚受有非財產上之損害賠償六十萬元及自本判決確定翌日起至清償日止按年息
    百分之五計算之法定遲延利息。
  (四)對被告抗辯之陳述：雖本院曾因被告之傷害事件，判決被告應賠償原告五十五萬
    二千二百九十三元，惟此與原告再依民法第一千零五十六條第一項、第二項之規
    定，請求被告賠償原告因判決離婚所受之損害間，顯為不同之請求權，被告以此
    為辯顯屬無據。
三、提出本院八十七年度易字第一二七七號判決書、訊問筆錄、八十八年度易更字第
    六號判決書、八十七年度訴字第一二五○號判決書、臺灣高等法院高雄分院八十
    七年度上易字第一三八六號判決書、長庚紀念醫院之診斷證明書、高雄醫學院附
    設中和紀念醫院診斷證明書、戶籍謄本、戶口名簿、公證書等影本各一份、邱綜
    合醫院驗傷診斷書影本四紙、阮綜合醫院診斷證明書六紙、支票存根聯十六張、
    醫療費用收據一百二十一紙等影本為證。
乙、被告方面：
一、聲明：
  (一)原告之訴駁回。
  (二)訴訟費用由原告負擔。
二、陳述：
    被告雖不否認曾用手毆打過原告不只三次，但是其所造成之傷害應非如驗傷單所
    示之嚴重，至關於刑事判決被告傷害罪部分，其所認定之事實太過嚴重，判處之
    刑責亦過重，惟被告亦不願意再與原告維持婚姻生活，再本院既已因上開傷害案
    件，判決被告應賠付原告五十五萬二千二百九十三元及其利息、違約金並確定在
    案，故原告自不得再請求被告賠付六十萬元，況被告現無工作，亦無能力給付該
    賠償金。另原告確實有侵占及竊盜被告金錢之情事，關於此部分本院雖判決原告
    無罪並確定在案，惟該判決顯有違誤。
丙、本院依職權調閱本院八十七年度易字第一二七七號、八十八年度易更字第六號、
    八十七年度訴字第一二五○號、臺灣高等法院高雄分院八十七年度上易字第一三
    八六號刑事案全卷，並函調兩造之歸戶財產清單。
    理    由
一、原告主張：兩造於民國八十六年一月二十八日結婚後，被告即沈迷於賭博、甚少
    至其所開設之南泰計程車車行上班，並經常無故遷怒原告或以不堪入耳之言語辱
    罵原告、毆打原告，更莫名懷疑原告有不正常之婚外情，造成原告精神上痛苦異
    常。嗣因被告多次、連續傷害原告，本院遂以八十七年度易字第一二七七號判決
    被告連續傷害罪，處有期徒刑五月；後因原告提起上訴，臺灣高等法院高雄分院
    則以八十七年度上易字第一三八六號判決，改判決被告連續傷害罪，處有期徒刑
    七月，而確定在案。本院另以八十七年度訴字第一二五○號民事判決被告應賠償
    原告五十五萬二千二百九十三元。再被告竟因原告對其提出刑事告訴，亦反向臺
    灣高雄地方法院檢察署告訴原告犯有親屬相盜罪嫌，此雖經該檢察署檢察官以八
    十七年偵續字第一五○號對原告提起侵占罪之公訴，本院則以八十八年度易字第
    七六九判決公訴不受理，嗣雖因被告不服提起上訴，而經臺灣高等法院高雄分院
    以八十八年度易更字第六號判決原判決廢棄而發回更審，本院則另以八十八年度
    易更字第六號判決原告無罪，而確定在案；從而，原告因屢遭被告之傷害及不當
    婚外情之懷疑，又經被告惡意誣告原告竊盜、侵占等情，實已達不堪同居虐待之
    程度，亦難以繼續維持婚姻；是原告自得依民法第一千零五十二條第一項第三款
    及第二項之規定，請求本院判決兩造離婚，並得依民法第一千零五十六條第一項
    、第二項之規定，向被告請求因判決離婚受有非財產上之損害六十萬元及其法定
    遲延利息，而此與原告前所請求被告賠償原告因上揭傷害事件所受之損害間，則
    顯為不同之請求權等語。
二、被告則以：被告確曾毆打過原告，但原告所提出之診斷證明書及刑事判決所認定
    之傷害事實與判處之刑責顯為過重，惟被告亦不願再與原告維持婚姻生活，然原
    告所請求之非財產上之損害賠償，顯與本院前判決被告因傷害事件而須賠付原告
    之損害賠償間為同一事件，故原告此部分之請求實屬無據。又刑事判決雖已就被
    告所告訴之竊盜、侵占罪嫌，判決原告無罪，然實際上原告確有竊盜被告所有之
    財產或有侵占之嫌等語置辯。
三、按夫妻之一方，受他方不堪同居之虐待者，他方得向法院請求離婚、有前項以外
    之重大事由，難以維持婚姻者，夫妻之一方得求離婚，民法第一千零五十二條第
    一項第五款及第二項有明文規定。茲原告主張依上開事由，請求本院判決兩造離
    婚，是否有據，爰審究如下：
  (一)按夫妻之一方，受他方不堪同居之虐待者，他方得向法院請求離婚，民法第一千
    零五十二條第一項第三款定有明文，而所稱不堪同居之虐待，應就具體事件，衡
    衡量夫妻之一方受他方虐待所受侵害之嚴重性，斟酌當事人之教育程度、社會地
    位及其他情事，是否已危及婚姻關係之維繫以為斷。若受他方虐待已逾越夫妻通
    常所能忍受之程度而有侵害人格尊嚴與人身安全者，即不得謂非受不堪同居之虐
    待。且此夫妻間不堪同居之虐待，包括身體上及精神上不堪同居之虐待。究竟有
    無此種虐待，須從夫妻之一方對待他方，是否處於誠摯基礎而為觀察。此誠摯基
    礎若未動搖，則偶有勃谿，固難謂為不堪同居之虐待，若已動搖，則不能以毆打
    次數不多之故，即謂非不堪同居之虐待，此為最高法院八十五年度婚字第六二六
    號判決及大法官會議第三百七十二號解釋所採之見解。
  (二)經查，兩造於八十六年十二月一日下午六時許，在被告所開設之南泰計程車車行
    ，因細故發生口角，惟被告竟基於普通傷害之概括犯意而毆打原告，致原告受有
    頭頂浮腫四×四公分、左胸部瘀血六×四公分、肚臍下腹有壓痛區六×六公分、
    左手姆指浮腫三×三公分、右手擦傷浮腫三×四公分及右小腿擦傷一×一公分等
    傷害；兩造另於八十六年十二月五日上午八時四十分許，又因原告是否須辦立即
    辦理出院手續而發生爭執，被告竟承前之犯意，再度以手毆打原告之右臉頰及頭
    部，致原告復受有右側面頰浮腫四×四公分、右頭頂浮腫三×三公分之傷害；被
    告則於八十六年十二月十二日凌晨二時許，又與原告發生摩擦，被告再基於上開
    普通傷害之概括犯意，而以腳踢擊原告、以手推原告撞擊牆壁，致原告受有左側
    小腿瘀血六×二公分、右小腳瘀血三×三公分等傷害。嗣後原告遂以上開傷害之
    情事，向高雄市警察局苓雅分局提出普通傷害之刑事告訴，臺灣高雄地方法院檢
    察署檢察官即以八十七年度偵字第一五七五號提起公訴，本院則以八十七年度易
    字第一二七七號判決被告連續傷害罪，處有期徒刑五月；然因原告提起上訴，臺
    灣高等法院高雄分院則以八十七年度上易字第一三八六號改判決被告連續傷害罪
    ，處有期徒刑七月，而確定在案。原告並因被告上開之傷害行為，而提出侵權行
    為之損害賠償訴訟，本院並以八十七年度訴字第一二五○號民事判決被告應賠償
    原告五十五萬二千二百九十三元。而被告亦向臺灣高雄地方法院檢察署提起告訴
    ，認原告意圖為自己不法之所有，而竊取被告所有之財物，此雖經高雄地方法院
    檢察署檢察官以八十七年偵續字第一五○號對原告提起侵占罪之公訴，本院則以
    八十八年度易字第七六九判決公訴不受理，嗣雖因被告不服提起上訴，而經臺灣
    高等法院高雄分院以八十八年度易更字第六號判決原判決廢棄而發回更審，本院
    則另以八十八年度易更字第六號判決原告無罪，而確定在案等情，業據本院審閱
    上開刑事卷證及民事判決無誤，且為兩造所不爭執，復有診斷證明書在卷足憑，
    堪信為真實。是本院審酌原告為高職畢業、被告為高中畢業，皆屬知識份子，若
    發生夫妻間之爭執，被告應能選擇傷害配偶以外之方式以圖解決，而非仍停留於
    以暴力弭平家庭紛爭之階段，可見被告心智能力之不成熟及處理婚姻問題時之輕
    忽態度；況夫妻本結褵於共度一生之互信互愛基礎上，惟被告卻不惜對原告提起
    刑事告訴等情，認被告此等傷害原告、不顧兩造情愛之行為，顯已危及夫妻間之
    誠摰基礎，逾越夫妻通常所能忍受之程度而有侵害原告人格尊嚴與人身安全，而
    達到不堪同居虐待之程度。是以，揆諸上開判例、解釋意旨，原告請求依民法第
    一千零五十二條第一項第三款之規定，與被告離婚，即屬有理，應予准許。雖被
    告抗辯其確有毆打原告，惟其傷害之程度非似診斷證明書及刑事判決所認定之事
    實，另原告確有竊盜或侵占被告所有財物等語，惟其並無舉證以實其說，不足採
    信。
  (三)另查，原告既得依民法第一千零五十二條第一項第三款之規定，主張不堪被告同
    居之虐待，業經判准離婚，是本院即無再審酌原告另所主張有其他難以維持婚姻
    之重大事由之必要，併此敘明。
五、按夫妻之一方，因判決離婚而受有損害者，得向有過失之一方，請求賠償；又此
    項情形，雖非財產上之損害，受害人亦得請求賠償相當之金額，但以受害人無過
    失者為限，民法第一○五六條第一、二項分別定有明文。復查，原告基於兩造間
    之情愛基礎與被告結婚，本期望能廝守一生，互相扶持以攜手走過人生各個階段
    ，詎料被告竟抹煞原告對於該段婚姻之努力，而於同月間因細故連續毆打原告數
    次、不顧原告於婚後即協助被告經營車行之辛苦，反提起刑事之告訴，致原告身
    心俱疲，無力再繼續撐起已破碎之家庭，而達不堪同居虐待之程度，已如上述；
    從而，原告主張其非因過失而受有精神上之損害得向被告請求非財產上之損害賠
    償，於法自屬有據。再原告前已就被告連續傷害罪之部分，訴請侵權行為之損害
    賠償，本院亦已判決被告應給付原告五十五萬二千二百九十三元，此雖與本件原
    告因判決離婚而請求之損害賠償不同，立論之請求權基礎亦不同，惟本院審酌該
    傷害行為確為造成兩造判決離婚之重要原因，及原告因不堪同居虐待而離婚所受
    之痛苦、被告名下尚有土地、房屋等不動產、兩造之身份地位等一切情狀，認原
    告請求被告賠償二十萬元及自本判決確定翌日起至清償日止，按年息百分之五計
    算之法定遲延利息，即屬正當，應予准許；逾此部份之請求，非屬有據，應予駁
    回。
六、據上論結，本件原告之訴為一部有理由，一部無理由，依民事訴訟法第第七十九
    條前段，判決如主文。
中      華      民      國      八十九    年      十二      月    八    日
                              臺灣高雄地方法院民事第二庭
~B法      官  林靜梅
右為正本，係照原本作成。
如不服本判決，應於送達後廿日內，向本院提出上訴狀。
中      華      民      國  八十九    年          十二      月    八    日
~B法院書記官  陳國榮


司法院資訊處製作；財團法人民間司法改革基金會備份。
